臺灣板橋地方法院刑事判決　　　　　 99年度交簡上字第309號
上　訴　人
即　被　告　鄭喬丹
上列上訴人即被告因過失傷害案件，不服本院99年度交簡字第51
77號中華民國99年11月2 日第一審判決（聲請簡易判決處刑案號
：99年度偵字第10830 號），提起上訴，本院管轄之第二審合議
庭判決如下：
    主  文
上訴駁回。
鄭喬丹緩刑貳年。
    事  實
一、鄭喬丹於民國98年12月25日上午7 時50分許，騎乘車牌號碼
    688-DCW 號普通重型機車沿臺北縣三重市（現改制為新北市
    三重區，下同）中正北路往五股鄉（現改制為新北市五股區
    ，下同）方向行駛，行經臺北縣三重市○○○路560 巷口時
    ，本應注意車前狀況，並隨時採取必要之安全措施，以避免
    危險之發生，而依當時天候雖陰，但日間有自然光線，路面
    鋪設柏油、乾燥、無缺陷，且道路無障礙物、視距良好，並
    無不能注意之情形，適有疏未注意左側直行車由吳盆所駕駛
    車牌號碼EHK-607 號輕型機車，騎乘於鄭喬丹右前方向左偏
    向行駛準備左轉中正北路560 巷（聲請簡易判決處刑書誤載
    為「中正路560 巷」，茲予更正），鄭喬丹竟疏未注意車前
    狀況而未與前車保持得以隨時煞停等措施之安全距離，致其
    前開機車右前踏板不慎與吳盆所騎乘之前揭機車左後車輪發
    生擦撞，吳盆因而人車倒地，並受有左鎖骨骨折、左第4 、
    5 肋骨骨折之傷害，嗣經路人報警處理，於偵查犯罪之機關
    或公務員知悉其前開犯行前，鄭喬丹向到場處理之員警坦承
    本件車禍肇事，並接受裁判，始查悉上情。
二、案經吳盆訴由臺北縣政府警察局（現改制為新北市政府警察
    局，下同）三重分局移送臺灣板橋地方法院檢察署檢察官偵
    查後聲請簡易判決處刑。
      理  由
壹、有關證據能力部分：刑事訴訟法第159 條第1 項雖規定，被
    告以外之人於審判外之言詞或書面陳述，除法律有規定外，
    不得作為證據。惟同法第159 條之5 明定：「被告以外之人
    於審判外之陳述，雖不符前4 條之規定，而經當事人於審判
    程序同意作為證據，法院審酌該言詞陳述或書面陳述作成時
    之情況，認為適當者，亦得為證據。」、「當事人、代理人
    或辯護人於法院調查證據時，知有第159 條第1 項不得為證
    據之情形，而未於言詞辯論終結前聲明異議者，視為有前項
    之同意。」，其立法理由在於傳聞證據未經當事人之反對詰
    問予以核實，乃排斥其證據能力。惟當事人如放棄對原供述
    人之反對詰問權，於審判程序表示同意該等傳聞證據可作為
    證據，此時，法院除認該傳聞證據欠缺適當性外，自可承認
    其證據能力。又當事人、代理人或辯護人於調查證據時，知
    有刑事訴訟法第159 條第1 項不得為證據之情形，卻表示「
    對於證據調查無異議」、「沒有意見」等意思，而未於言詞
    辯論終結前聲明異議者，應視為已有將該等傳聞證據採為證
    據之同意，最高法院93年度台上字第3533號、94年度台上字
    第2976號判決亦採同一見解。經查：本案被告鄭喬丹及檢察
    官於本院審判期日，對於下列經本院調查之證據方法，均表
    示對證據能力不爭執，復於審判期日就本院一一提示之前揭
    證據方法於言詞辯論終結前，均亦未就所調查之證據主張有
    刑事訴訟法第159 條第1 項不得為證據之情形，是參照上開
    說明要旨，本案經調查之證據，均有證據能力，合先敘明。
貳、實體方面：
一、訊據被告鄭喬丹固坦認伊於前開時、地，騎乘該機車與告訴
    人吳盆發生車禍，並致告訴人受有前開傷勢之事實，惟矢口
    否認有何過失傷害犯行，並辯稱：伊騎乘機車在告訴人吳盆
    機車的左後方並往前直行，但告訴人突然左轉，伊已經盡量
    閃躲，但依照當時的行車距離，根本來不及反應，伊並無過
    失等語置辯。經查：
(一)、被告於前開時、地，騎乘該機車與告訴人所騎乘之上揭機車
    發生碰撞，並致告訴人受有前揭傷勢之事實，業據被告供述
    明確，核與告訴人指訴之情節大致相符，並有診斷證明書、
    道路交通事故現場圖、道路交通事故調查報告表(一)、(二)各 1
    份及道路交通事故照片13張在卷可稽，是前開事實，堪以認
    定屬實。
(二)、又按汽車（含機器腳踏車）行駛時，駕駛人應注意車前狀況
    及兩車併行之間隔，並隨時採取必要之安全措施，道路交通
    安全規則第94條第3 項定有明文。查被告係領有駕駛執照之
    駕駛，就上開規定應知之甚詳，並應遵守上開道路交通安全
    規則之規定；且案發當時天候雖陰，但日間有自然光線，路
    面鋪設柏油、乾燥、無缺陷，且道路無障礙物、視距良好，
    此有前開調查紀錄表(一)可證，是依案發當時之情形，被告並
    無不能注意之情況；再參酌被告供稱：（問：你發現危險狀
    況時距離對方多遠？有無任何反應？）在我右邊約1 部機車
    距離，我往左閃避；當時中正北路號誌綠燈；我當時行車距
    離對方約有1 部機車，她在我右前方，我在還沒到機車待轉
    區時就發現她的機車向左偏，至於她有無打方向燈，我沒有
    注意到，我一發現就往左偏閃躲，是我右前踏板擦撞到她左
    後方車輪旁邊；告訴人車輛在我前面，我行駛時都有看到，
    當我靠近她、到她後輪左側，發現她有點偏左，我往左閃躲
    ；當時沒有看到告訴人打方向燈、也沒聽到打方向燈的聲音
    ，當時行進的車輛很多等語（詳見偵查卷第4 頁、本院卷第
    22頁至第22頁反面、第50頁至第50頁反面），並觀諸前開 2
    輛機車照片所示（詳見偵查卷第22至25頁、第44頁），被告
    所騎乘之機車右前踏板處確有明顯擦痕，而車頭處並無擦撞
    痕，及告訴人所騎乘之機車正後方並無明顯損壞或擦撞痕，
    足認被告供稱其機車的右前踏板與告訴人機車左後方車輪位
    置發生擦撞等語，堪以採信。另按汽車駕駛人對於防止危險
    發生之相關交通法令之規定，業已遵守，並盡相當之注意義
    務，以防止危險發生，始可信賴他人亦能遵守交通規則並盡
    同等注意義務。若因此而發生交通事故，方得以信賴原則為
    由免除過失責任（最高法院84年臺上字第5360號判例要旨參
    照）。再按汽車駕駛人雖可信賴其他參與交通之對方亦能遵
    守交通規則，同時為必要之注意，謹慎採取適當之行動，而
    對於不可知之對方違規行為並無預防之義務，然因對於違規
    行為所導致之危險，若屬已可預見，且在不超越社會相當性
    之範圍應有注意之義務者，自仍有以一定之行為避免結果發
    生之義務。因此關於他人之違規事實已極明顯，同時有充足
    之時間可採取適當之措施以避免發生交通事故之結果時，即
    不得以信賴他方定能遵守交通規則為由，以免除自己之責任
    （最高法院88年度臺上字第7404號判決要旨參照）。惟承前
    所述，被告既係騎乘該機車在告訴人所騎乘之機車左後方，
    且兩車同向行駛在同一車道上，及兩車之間仍有1 部機車之
    距離，並衡諸當時被告並無不能注意之情事，被告應有相當
    之時間足以觀察同一車道上前方車輛之情形，此外，參諸案
    發地點，並未設置足以遮蔽視線之障礙物，被告行向應可清
    楚觀測其右前方由告訴人所騎乘機車乙節，且被告自承：我
    車速約30至40公里等語（詳見偵查卷第4 頁、本院卷第48頁
    反面），是被告行駛上開路段之際，衡情應能注意觀測同向
    車道之前方車輛情形，當無未及注意以採取煞車或其他安全
    措施之情事。況依交通部66年10月27日交路（66）字第1027
    5 號函所附汽車行駛距離及反應距離一覽表所示，駕駛人之
    一般平均反應力為4 分之3 秒，故時速30公里時，駕駛人反
    應距離（即發現狀況後至開始煞車時車輛行駛距離，不包含
    開始煞車後之煞車距離）為6.25公尺。而以本案事故路段幅
    員廣大、視野良好之情狀，顯見被告應能注意告訴人所騎乘
    機車與同向車道前方車輛保持安全距離，並及時為適當必要
    之安全措施，則被告見告訴人騎乘機車已行駛至其車行方向
    前方並往左偏向行駛，仍貿然直行接近前車，並未採取必要
    之安全措施，因而撞及告訴人所騎乘之機車，致告訴人人車
    倒地後，受有前揭傷害，衡諸日常生活經驗及一般合理駕駛
    人之注意能力，被告騎乘機車行經上開事故地點，未為上開
    必要之注意，亦未採取適當措施甚明。再者，
    本件車禍業經送臺灣省臺北縣區車輛行車事故鑑定委員會（
    現改制為新北市政府車輛行車事故鑑定委員會，下同）鑑定
    之結果，雖認定告訴人駕駛輕型機車，左偏準備左轉時，未
    注意左側直行車，為肇事主因，然被告駕駛普通重型機車，
    未注意車前狀況，亦為肇事次因乙節，此有臺灣省臺北縣區
    車輛行車事故鑑定委員會99年7 月23日北縣鑑字第990504號
    鑑定意見書1 份（詳見偵查卷第37至38頁）在卷足參。至本
    件車禍雖告訴人因行車左偏準備左轉時，未注意左側直行車
    而與有過失，然不能因其與有過失而減免被告罪責。故被告
    辯稱係告訴人突然左轉，致伊不及反應云云，尚無足採。是
    以，被告前開過失行為與告訴人前開傷害結果間，有相當因
    果關係甚明。
(三)、綜上所述，被告於前開時、地，騎乘前開機車，未保持安全
    距離及注意車前狀況而有過失行為，致告訴人受有前開傷勢
    之事實，事證已臻明確，被告犯行堪以認定，應予依法論科
    。
二、核被告所為，係犯刑法第284 條第1 項前段之過失傷害罪。
    又被告於犯罪未發覺前，即向前來處理之警員主動表示其為
    肇事人，並願接受裁判，此有臺北縣政府警察局三重分局道
    路交通事故肇事人自首情形記錄表1 份（見偵查卷第28頁）
    在卷可佐，雖被告否認有何過失之犯行，然此僅為被告就本
    件車禍有無過失責任之爭辯而已，自無礙被告合於刑法自首
    之規定，爰依刑法第62條前段之規定，減輕其刑。
三、原審以事證明確，認被告係犯刑法第284 條第1 項之過失傷
    害罪，且被告對於未發覺之犯罪自首，並引用刑法第284 條
    第2 項前段、第62條前段、第41條第1 項前段、刑法施行法
    第1 條之1 第1 項、第2 項前段（原審漏載「第1 項、第 2
    項前段」，茲予補充）等規定，並審酌被告騎乘機車未注意
    車前狀況，致告訴人受有傷害及所生危害，本件車禍被告過
    失責任之程度，被告迄今尚未與告訴人達成和解，賠償告訴
    人所受之損害，及被告犯罪後之態度等一切情狀，量處被告
    拘役40日，如易科罰金，以新臺幣（下同）1,000 元折算 1
    日，經核認事用法並無違誤，量刑亦屬適當，被告提起上訴
    ，仍執前詞而否認犯行，並無理由，應予駁回。
四、末查，被告前未曾受有期徒刑以上刑之宣告，此有臺灣高等
    法院被告前案紀錄表1 份在卷可稽，其因一時疏失，致犯刑
    法過失傷害罪，經此偵查、審判程序，當知所警惕，且被告
    於案發後積極與告訴人洽談和解事宜，此有99年3 月4 日臺
    北縣三重市調解委員會調解通知書1 紙（詳見本院卷第37頁
    ）附卷可證，且於原審送本院調解委員調解時，告訴人請求
    賠償15萬元，被告認告訴人係肇事主因，該金額過高，致雙
    方未能達成調解，此有調解回報單1 份（詳見原審卷第7 頁
    ）在卷可參，並於本院審理時，告訴人指述：希望被告賠償
    15萬元，因為我聽說會打折，所以要求精神損害賠償加上後
    遺症，我的醫療費用總共2 萬多元，其他費用是精神損害賠
    償及後遺症；看護費用是我女兒照顧我的，我請求3 萬多元
    ，因為需要看護2 個月，保險公司說看護費不讓我申請，因
    為沒有醫生開證明；賠償7 萬元及保險金由我自己請領的條
    件，我不接受等語（詳見本院卷第51頁反面至第52頁反面）
    ，及被告及其母親均陳明：賠償金額之前說6 萬元，因被告
    母親失業，被告目前半工半讀，只有被告父親負擔家計，如
    果賠償15萬元的話，負擔不起，所以可以接受賠償6 萬元，
    但如果要賠償15萬元的話，保險金由被告請領，告訴人應該
    提出相關醫療及看護單據證明文件；依照負擔比例，願意賠
    償7 萬元，由告訴人提出證明文件交給被告去向保險公司請
    領；當初提出15萬元和解，是為了告訴人撤回告訴，但法院
    已經判刑，現在告訴人仍要求15萬元，無法接受等語（詳見
    本院卷第52頁至第52頁反面），足認被告有意與告訴人和解
    ，惟告訴人未能提出相關單據以證明其所受損失程度，且並
    未考量自身為肇事主因，與有過失，應負擔部分之責任，卻
    欲全部歸責於被告，要求被告負擔全部損害賠償責任，容有
    未洽，致雙方就和解金額難以達成一致，且此項損害賠償責
    任，告訴人尚非不能循民事程序請求救濟（現由本院民事庭
    審理中），本院斟酌上情及審酌被告目前尚為在學學生，因
    認所宣告之刑以暫不執行為適當，爰併予宣告緩刑2 年，以
    啟自新。
據上論斷，應依刑事訴訟法第455 條之1 第1 項、第3 項、第36
8 條，刑法第74條第1 項第1 款，判決如主文。
本案經檢察官莊惠真到庭執行職務。
中    華    民    國   100    年    4     月    20    日
                  交通法庭  審判長法  官  林淑婷
                                  法  官  陳昭筠
                                  法  官  饒金鳳
以上正本證明與原本無異。
本件不得上訴。
                                  書記官  許雅琪
中    華    民    國   100    年    4     月    20    日